最高法院刑事判決　　　　　　　　　　　　　　　八十七年度台上字第二四八一號
　　上　 訴　 人　台灣高等法院高雄分院檢察署檢察官
　　上訴人即被告　甲○○
右上訴人等因被告違反槍砲彈藥刀械管制條例（盜匪）案件，不服台灣高等法院高雄
分院中華民國八十七年三月三十一日第二審更審判決（八十六年度上更(一)字第四一一
號，起訴案號：台灣屏東地方法院檢察署八十五年度偵字第五九四八、六一二五號）
，提起上訴，本院判決如左：
    主  文
原判決撤銷，發回台灣高等法院高雄分院。
    理  由
本件原判決認定上訴人即被告甲○○因不滿債權人葉素珍帶同謝明雄、葉明財、簡煌
杰、余俊霖等人，至其屏東縣萬丹鄉○○街六十六號自宅，屢向其父陳慶記索債；民
國八十五年八月卅日廿時卅分許，葉素珍等人再度前來索債，被告乃夥同陳添鋒（已
死亡）、陳明展、林豐德、曹志盛、許耀輝及李慶芳（以上五人均另案偵查中）等七
人，共同意圖供犯罪之用，未經許可而無故持有、攜帶原由陳添鋒持有均具殺傷力之
比利時ＢＲＯＷＮＩＮＧ廠製口徑九ＭＭ半自動制式手槍、中共黑星制式手槍及霰彈
長槍各一支與九ＭＭ制式子彈四發，由陳明展、許耀輝及李慶芳等人，在外把風及接
應；被告則率領曹志盛持中共黑星手槍、陳添鋒持比利時ＢＲＯＷＮＩＮＧ廠製口徑
九ＭＭ半自動制式手槍（內含九ＭＭ制式子彈四發）、林豐德持霰彈長槍，進入上述
自宅，一見謝明雄、葉明財、簡煌杰、余俊霖等人，立即由陳添鋒以比利時ＢＲＯＷ
ＮＩＮＧ廠製口徑九ＭＭ半自動制式手槍先開一槍以為示威，並喝令謝明雄等人進入
客廳內趴下，不得行動，而剝奪渠等之行動自由。陳添鋒見余俊霖抬頭觀看，遂以其
所持之該把口徑九ＭＭ半自動制式手槍敲擊余俊霖頭部，因槍枝走火並射中身旁之簡
煌杰頭部受傷，被告等人見狀，以為鬧出人命，乃高喊「快走」，而陳添鋒於離去之
翌日，將比利時ＢＲＯＷＮＩＮＧ廠製口徑九ＭＭ半自動制式手槍一支（尚含九ＭＭ
制式子彈二發）交予被告將之藏放於屏東縣萬丹鄉竹林村頂林仔之一處草叢內。嗣經
警捕獲而起出上開槍彈等情。因而撤銷第一審之不當判決，改判論處被告共同未經許
可，無故持有手槍罪刑。固非無見。
惟查：(一)已受請求之事項未予判決，或未受請求之事項予以判決者，其判決當然違背
法令，刑事訴訟法第三百七十九條第十二款定有明文。所謂已受請求之事項未予判決
者，係指法院對於起訴或上訴事項之一部，本屬應行裁判之部分，而遺漏未為任何裁
判；而未受請求之事項，予以判決者，則指法院對於未經起訴、上訴之事項或起訴、
上訴效力所不及之事項，予以判決而言。被告因違反槍砲彈藥刀械管制條例案件，經
第一審判決後，檢察官及被告均提起第二審上訴，然被告隨即於第二審判決前撤回上
訴（見八十六年度上訴字第九二○號卷第七一頁），今原判決於當事人欄漏列台灣屏
東地方法院檢察署檢察官為上訴人，反將被告列為上訴人，且於言詞辯論時未命檢察
官陳述上訴要旨，按諸前開說明非惟審判之範圍與上訴之範圍不相一致，抑且所踐行
之訴訟程序亦屬不合法，均有所違誤。(二)犯罪事實之認定，應憑真實之證據，如未能
發現相當證據，或證據不足以證明，自難以推測或擬制之方法，以為裁判之基礎。原
判決認定被告所共同持有之中共黑星手槍及霰彈槍各一支，均未扣案，亦未曾在案發
現場擊發子彈，卻認屬均具有殺傷力之槍枝。然並無任何鑑定機關之鑑定報告可供參
佐。徒以：「中共黑星手槍屬制式之手槍，且無證據證明該二把槍並無殺傷力，自尚
難遽認無殺傷力」等臆測之詞，推定其有殺傷力，殊與證據法則有違。以上為被告上
訴意旨所指摘及本院得依職權調查之事項，應認原判決仍有撤銷發回更審之原因。
據上論結，應依刑事訴訟法第三百九十七條、第四百零一條，判決如主文。
中      華      民      國    八十七    年      七      月    二十三    日
                              最高法院刑事第八庭
                                  審判長法官  紀  俊  乾
                                        法官  楊  商  江
                                        法官  黃  正  興
                                        法官  林  茂  雄
                                        法官  王  居  財
      右正本證明與原本無異
                                              書  記  官
中      華      民      國    八十七    年      七      月    二十七    日
